【裁判字號】    92,上易,577
【裁判日期】    920626
【裁判案由】    背信等
【裁判全文】
臺灣高等法院高雄分院刑事判決                    九十二年度上易字第五七七號
    上  訴人即
    自  訴  人  永盟直動精密有限公司 設高雄縣鳳山市○○路○段三九０號
    代  表  人  張基正
    被      告  甲○○
右上訴人因被告背信等案件，不服臺灣高雄地方法院九十一年度自字第五四二號中華
民國九十二年三月六日第一審判決，提起上訴，本院判決如左：
      主  文
上訴駁回。
      理  由
一、自訴意旨略以：被告甲○○係高雄縣鳳山信用合作社之理事主席，自訴人永盟直
    動精密有限公司於民國（下同）八十二年間與鳳山信用合作社（下稱鳳信合作社
    ）簽訂支票往來約定書，在該社文山分社設立甲種支票存款戶（帳號一八九八號
    ），且未簽訂代墊款項契約書。自訴人於支票往來約定期間簽發票號一六四一八
    號、一六四一四號二張平行線支票，分別由執票人鍾英峰、陳秀美於八十六年七
    月二十八日委由台灣銀行新興分行及萬通銀行高雄分行向鳳信合作社文山分社提
    示付款，自訴人係於當日下午三時十五分許存入前開支票帳號九十萬六千元供執
    票人提示付款之用，嗣於同日下午四時許又存入一百萬元於一般信存帳號內。前
    開二張支票經執票人準時軋票交換後，均於翌日領到票款，自訴人並無存款不足
    遭退票之情事，鳳信合作社文山分社亦於提示付款之翌日在系爭兩張退票理由單
    上註明「作廢」，表示未退票，此有鳳信合作社文山分社營業時間內簽收之支票
    存款送金簿存根及台銀新興分行九十一年一月二十八日在交付鍾英峰之系爭支票
    存入憑條內載明支票遭鳳信誤退等語已可證明。又系爭二張支票是劃有平行線之
    支票，必由行庫提示付款，故必待營業日終止即當日下午三時三十分無存款可供
    兌付，始可據以辦理退票。惟據鳳信合作社黃嘉琪、李世昌、李潔生所證，鳳信
    合作社文山分社在二十八日的下午三時即將已退票之支票送到總社彙整，足見鳳
    信合作社未待營業終止即據以退票，顯屬嚴重違法，損及永盟公司票信權益至鉅
    。其次，自訴人既無存款不足之情事，亦未超過營業時間入款，竟遭鳳信文山分
    社黃嘉琪以存款不足而退票處理，且遲未知會總社票據交換員鄭惠杏即時抽回該
    系爭支票，致遭高市票據交換所「二次退票紀錄」，又於高市票據交換所未將退
    票紀錄送至台北市票據交換所時，鳳信合作社仍可即時通知高市票據交換所即時
    更正該不實紀錄，乃竟遲至八十六年七月三十日以 (八六）鳳信總字第二二四號
    始向高雄市票據交換所申請註銷退票紀錄。再者，高市票據交換所於八十六年七
    月三十一日以第二四三九號文收受「註銷退票紀錄之申請」，於同年八月一日核
    准撤銷此二次退票紀錄，卻遲至八月五日始以電腦傳檔方式向台北市票據交換所
    報送更正資料，台北市票據交換所明知上揭情事，仍於八十六年八月二十日將有
    前揭退票紀錄之不實舊資料出賣於財團法人金融聯合徵信中心。財團法人金融聯
    合徵信中心亦明知台北市票據交換所作業時程之需要，所提供該中心「最近一期
    」資料，均有二十至二十五天之時間落差，為維護票據交易徵信之正確性，自有
    詳加徵信、調查之義務，且既非不能徵信調查，乃竟未向台北市票據交換所調查
    有無註銷退票之情事，率而開放查詢，提供中國信託商業銀行鳳山分行有關自訴
    人之「錯誤」「不實」之信用資訊，造成自訴人及周邊關係人之信用、名譽、財
    產及精神上之損害，因認被告涉有刑法第二百十四條、第二百十五條、第二百十
    六條及第三百四十二條之罪嫌。
二、按案件曾經判決確定者，應諭知免訴之判決，刑事訴訟法第三百零二條第一款定
    有明文。又對於曾經判決確定之案件，重行提起自訴，雖所訴罪名不同，而事實
    之內容完全一致者，仍不失其案件之同一性，自應諭知免訴判決，此有最高法院
    四十六年台上字第一五０六號判例可資參照。
三、本件自訴人前以其與鳳信合作社簽訂支票往來約定書，在該社文山分社設立甲種
    支票存款戶，嗣因簽發發票日為八十六年七月二十八日，票號一六四一八號及一
    六四一四號，面額分別為九十萬元、五千四百元支票二張，而於支票所載發票日
    下午三時三十三分零八秒，存入九十萬六千元，帳戶共有九十萬七千二百二十六
    元足以支應上開票款，且經執票人提示付款後，亦經該合作社文山分社兌現付訖
    ，並無退票情事，被告甲○○竟將之列入退票紀錄，登載於業務上所作成之退票
    理由單，傳送至票據交換所，再由高雄市票據交換所總幹事顏次風及台北市票據
    交換所主委白輝雄及財團法人金融聯合徵信中心負責人簡安泰將之列入金融徵信
    中心退票及拒絕往來資訊網路，復認被告甲○○在其具名發函予高雄市票據交換
    所及高雄縣政府之八十六年七月三十日（八六）鳳信總字第二二四號、八十七年
    一月五日（八七）鳳信總字第○○三號函文中捏造自訴人存款不足等語，因認被
    告甲○○涉有行使業務上登載不實文書罪、妨害信用罪、背信罪等罪嫌，而對被
    告甲○○提起自訴，案經原審於八十九年四月十日以八十八年度自字第六一四號
    判決諭知被告無罪，自訴人提起上訴後，亦經本院於八十九年七月三十一日以八
    十九年度上易字第八五二號駁回自訴人之上訴確定在案，此經原審調取前開卷證
    核閱屬實，並有上開判決在卷可憑，雖前案之罪名係刑法第二百十六條、第二百
    十五條之行使業務上文書登載不實罪及刑法第三百四十二條第一項之背信罪、第
    三百十二條之妨害信用罪，而本件自訴被告所犯罪名係刑法第二百十五條、第二
    百十六條、第二百十四條及第三百四十二條之行使業務上文書登載不實罪、使公
    務員登載不實罪及背信罪，罪名不盡相同，惟前案訴訟自訴之事實與本件訴訟自
    訴之事實完全相同，被告亦同一，依前揭刑事訴訟法及最高法院之判例意旨，自
    應為免訴之諭知，至自訴人於原審雖主張發現新證據云云，亦係得否提起再審之
    訴之另一問題。
四、原審因而為免訴之判決，並不經言詞辯論為之，經核與法並無不合，自訴人仍執
    前詞聲明上訴，指摘原判決不當，為無理由，應予駁回，並不經言詞辯論為之。
據上論結，應依刑事訴訟法第三百六十八條、第三百七十二條，判決如主文。
中    華    民    國        九十二      年      六      月    二十六    日
                              臺灣高等法院高雄分院刑事第四庭
                                  審判長法官  蕭權閔
                                        法官  陳啟造
                                        法官  李嘉興
右正本證明與原本無異。
不得上訴。
                                      書記官  劉博文
中    華    民    國        九十二      年      六      月     三十     日
                                                                      Ｈ


司法院資訊處製作；財團法人民間司法改革基金會備份。
